【裁判字號】    92,台上,427
【裁判日期】    920123
【裁判案由】    違反槍砲彈藥刀械管制條例
【裁判全文】
最高法院刑事判決                                九十二年度台上字第四二七號
    上  訴  人  乙○○
             原名甲○○）身.
右上訴人因違反槍砲彈藥刀械管制條例案件，不服台灣高等法院中華民國八十九年九
月十三日第二審判決（八十九年度上訴字第二五三六號，起訴案號：台灣基隆地方法
院檢察署八十八年度偵字第五八九三號），提起上訴，本院判決如左：
    主  文
原判決撤銷，發回台灣高等法院。
    理  由
本件原判決認定上訴人乙○○（原名甲○○）未經許可，竟於民國八十七年八月間某
日在台北市中泰賓館內ＰＵＢ外，向年籍姓名不詳之外國成年男子，以新台幣二十萬
元之價格，購得美國廠製ＭＯＤ‧２１Ａ口徑○‧二五吋制式半自動貝瑞塔手槍壹支
（槍枝管制編號0000000000）及口徑六‧三五ＭＭ（○‧二五吋）制式手
槍子彈柒顆後，將之攜至台北市○○街街底之象山藏置。嗣因於八十八年二月二十三
日，在台北市○○街十九巷二十一號三樓新蒂瑤ＫＴＶ酒店巷口槍傷許家豪案，而於
八十八年九月二十八日下午二時許，持上開槍、彈四顆至台北縣警察局刑警隊投案等
情。因而撤銷第一審之科刑判決，改判依想像競合犯論處上訴人未經許可，持有手槍
罪刑，固非無見。
惟查（一）審判期日應傳喚被告或其代理人，並通知檢察官、辯護人、輔佐人，為刑
事訴訟法第二百七十一條第一項所明定。上訴人在原審既曾委任律師黃丁風為辯護人
，該委任狀於八十九年九月五日遞交原審法院收發室，乃原審並未於同年月六日之審
判期日通知該辯護人到庭辯護，而逕行指定公設辯護人為上訴人辯護，其所踐行之訴
訟程序，自屬於法有違。（二）刑法第六十二條之所謂發覺，係指有偵查犯罪職務之
公務員已知悉犯罪事實與犯罪之人而言，而所謂知悉，固不以確知其為犯罪之人為必
要，但必其犯罪事實，確實存在，且為該管公務員所確知，始屬相當，如犯罪事實並
不存在而懷疑其已發生，或雖已發生，而為該公務員所不知，僅係推測其已發生而與
事實巧合，均與已發覺之情形有別。查上訴人於八十八年二月二十三日涉嫌在台北市
○○街十九巷二十一號三樓槍傷許家豪乙案，雖經警方移送檢察官偵辦，但相關之證
人高武德、葉榮芳、林鑫宏、劉嘉富，及被害人許家豪均未能指明上訴人有槍擊之事
實，且檢察官命台北市政府警察局中山分局追查該槍枝之下落，亦無所獲，因而為不
起訴處分，則上訴人於不起訴處分後之八十八年九月二十二日主動向警方供承：當時
槍擊許家豪之人非賴正育，而係上訴人本人，並於同年月二十八日攜帶槍、彈向警方
投案，則警方於八十八年九月二十二日之前是否已確知上訴人持有槍、彈之事實，抑
或僅止於懷疑或推測之階段，攸關有無自首減刑之適用，原審未於理由中詳加說明，
自有理由不備之違誤。上訴意旨指摘原判決不當，尚非全無理由，應認有撤銷發回更
審之原因。
據上論結，應依刑事訴訟法第三百九十七條、第四百零一條，判決如主文。
中      華      民      國    九十二    年      一      月    二十三    日
                              最高法院刑事第八庭
                                  審判長法官  莊  登  照
                                        法官  洪  明  輝
                                        法官  黃  一  鑫
                                        法官  魏  新  和
                                        法官  林  秀  夫
      右正本證明與原本無異
                                              書  記  官
中      華      民      國    九十二    年      一      月    二十九    日


司法院資訊處製作；財團法人民間司法改革基金會備份。
